【裁判字號】    89,上易,3123
【裁判日期】    890629
【裁判案由】    毀損等
【裁判全文】
臺灣高等法院刑事判決                          八十九年度上易字第三一二三號
    上  訴  人  臺灣士林地方法院檢察署檢察官
    上  訴  人
    即  被  告  甲○○
    選任辯護人  馮君傑
                薛松雨
                王玫珺
    被      告  乙○○
右上訴人因被告甲○○、被告乙○○因毀損等案件，不服臺灣士林地方法院八十九年
度易字第五七三號，中華民國八十九年六月二十九日第一審判決（聲請簡易判決處刑
案號：臺灣士林地方法院檢察署八十九年偵字第三八六號）提起上訴，本院判決如左
：
    主  文
原判決關於甲○○無故侵入他人住宅、毀損他人鐵門及所定執行刑部分均撤銷。
甲○○損壞他人之鐵門，足以生損害於他人，處有期徒刑參月，如易科罰金，以參佰
元折算壹日。
甲○○被訴無故侵入住宅部分，公訴不受理。
其他上訴駁回。
    事  實
甲○○與乙○○原為鄰居，因雙方均佔用部分公有地加蓋庭院或車庫，致巷道狹小，
迭為停車問題起爭執。民國八十八年十月二十七日凌晨二時許，甲○○在台北縣淡水
鎮○○路一一三巷一弄六十號乙○○家前，又因停車問題與乙○○發生爭執，竟基於
公然侮辱之概括犯意，以閩南語「幹你娘」、「駛你娘」、「外省豬」、「外省鬼」
等語（原判決略稱「『幹Ｘ娘』等粗語」，應予補正），公然侮辱乙○○。甲○○於
上述爭執中，另基於毀損之犯意，持附掛於乙○○住家庭院外牆上之社區所有之滅火
器敲擊乙○○上開住處之鐵門，致該鐵門受有凹陷之損壞，足以生損害於乙○○。翌
日（二十八日）凌晨零時四十五分許，甲○○、乙○○又因停車問題發生口角，甲○
○復基於前述公然侮辱之概括犯意，在乙○○上開住處前，再以閩南語「幹你娘」、
「駛你娘老雞巴」等粗語（原判決略稱「『幹Ｘ娘』等語」，亦應補正），公然侮辱
乙○○。因乙○○連續兩天報警處理而查獲。案經乙○○訴由台北縣警察局淡水分局
報告臺灣士林地方法院檢察署檢察官聲請簡易判決處刑，原審訊問被告後，認不宜為
簡易判決處刑，改以通常程序審理。
    理  由
甲、有罪部分：
  一、訊之被告甲○○，固坦承於右開時、地因停車問題與乙○○發生口角，並拿滅
      火器在乙○○屋外噴灑之事實，惟否認涉有上開犯行，辯稱：伊與被告乙○○
      於互罵中講話大聲點，不知道有沒有罵，可能不經意將「三字經」脫口而出；
      又被告並未以滅火器撞擊乙○○家之鐵門，縱依證人之論述可認被告曾持滅火
      器敲擊上開鐵門，然觀乙○○所提之照片，鐵門上之凹洞應係經尖銳物品撞擊
      所致，而滅火器桶身平滑，無造成該等凹陷之可能云云。惟右揭事實，迭據告
      訴人即同案被告乙○○指訴甚詳，核與證人即被告乙○○之女何立嚴、何嘉雯
      於原審審理時證述情節相符；案發後到場處理之警員劉受恩於偵查中亦證稱：
      十月二十七日凌晨到現場時，看到乙○○家已被泡沫滅火器噴得白白的，伊是
      聽到甲○○在罵粗話三字經，第一天甲○○有承認用滅火器撞乙○○的門，第
      二天都有聽到甲○○在乙○○家門口罵粗話，乙○○家門有凹陷等語（見偵查
      卷第四十五頁背面、第四十六頁）；被告二人之鄰居即證人紀勝集亦稱：兩天
      都有聽到甲○○罵乙○○三字經，並用滅火器打乙○○家的鐵門，（見偵查卷
      第十三頁），於原審訊問時又結稱：第一天伊有看到甲○○用滅火器噴乙○○
      的家及撞擊鐵門，這是伊在樓上看見的等語（見原審八十九年六月十五日訊問
      筆錄）；住在乙○○家樓上之丙○○於本院訊問時亦稱﹕「先是聽到吵架聲，
      看到洪先生（按即被告甲○○）拿滅火器，然後聽到碰撞聲音，因為一樓有石
      棉瓦板擋住，我不知道他在撞什麼」、「（你有聽到或看到甲○○在罵什麼？
      ）都是惡言相向沒有好話，三字經啊，應該是甲○○在罵乙○○」、「（你聽
      到甲○○罵「幹你娘」這些話？）有的」（見本院八十九年十月十六日筆錄第
      三、四頁）。即被告甲○○於警訊時亦坦承：「﹕﹕﹕當時我就以『三字經』
      罵乙○○他家人﹕﹕」（偵卷第六頁反面）、「我聽了之後很不爽，就去找乙
      ○○理論，並罵了一些三字經」（見偵卷第七頁反面）；被告甲○○之妻洪吳
      鳳珠更證稱﹕「（你先生是否有用三字經罵他？）有，他有用三字經、髒話罵
      他（乙○○）」、「（第二天是否你開車？）是，但是當天是有言語衝突，我
      先生也是罵三字經」（見偵卷第五一頁反面、第五二頁正面）。足見被告甲○
      ○確於與被告乙○○爭執中，以前述言語公然侮辱乙○○，並以前開滅火器撞
      擊乙○○住家之鐵門。被告甲○○雖以，從乙○○所提之照片，可知鐵門上之
      凹洞應係經尖銳物品撞擊所致，而滅火器桶身平滑，無造成該等凹陷之可能，
      而辯謂縱伊有敲擊鐵門之事實，因未生毀損之結果，刑法就毀損，並不處罰未
      遂，伊自不成立犯罪云云。然細觀前開照片（偵卷第十六、十九、二十頁），
      鐵門上有二處凹洞，雖非鉅大，但凹洞內另有線狀痕跡，顯非尖銳物可造成；
      反觀偵卷第二十頁之滅火器，若以圓形之底座撞擊，適足以造成上述損害。被
      告所辯未以滅火器撞擊或雖曾撞擊但未造成鐵門之損害云云，並不實在。綜上
      所述，被告所辯各節，均無足採，本案事證明確，被告甲○○之犯行洵堪認定
      。
  二、核被告甲○○所為，係犯刑法第三百零九條第一項公然侮辱罪及同法第三百五
      十四條之損壞他人鐵門罪。被告甲○○先後兩次公然侮辱犯行，時間緊接，觸
      犯構成件相同之罪名，顯係基於概括犯意為之，應依連續犯規定論以連續公然
      侮辱之一罪，並依法加重其刑。被告甲○○公然侮辱乙○○時，另行起意損壞
      乙○○之鐵門，所犯公然侮辱與毀損罪二罪間，犯意各別，罪名不同，應予分
      論併罰。原審就被告甲○○連續公然侮辱部分，適用刑法第五十六條、第三百
      零九條第一項、第四十一條、罰金罰鍰提高標準條例第一條前段、第二條之規
      定，並審酌被告甲○○僅因細故即為前述之犯行，且其平時即常因停車問題辱
      罵鄰里，甚且於警員劉受恩到場處理時，仍不斷口出穢言，犯後態度不佳，毫
      無悔意等一切情狀，量處拘役七十日，並諭知易科罰金之折算標準，經核認事
      用法及量刑均無不當，被告甲○○上訴否認犯罪，為無理由，就此部分之上訴
      ，自應駁回。至毀損鐵門部分，原審據以論罪科刑，固非無見。惟按裁判確定
      前犯數罪，分別宣告之有期徒刑均未逾六個月，依刑法第四十一條規定各得易
      科罰金者，依同法第五十一條併合處罰定其應執行之刑之結果，縱逾六個月，
      亦應諭知易科罰金之折算標準，此觀司法院大法官釋字第三六六號解釋自明。
      原審認被告甲○○犯無故侵入他人住宅及損壞他人鐵門二罪，各處有期徒刑六
      月及三月，並依刑法第五十一條第五款之規定，定應執行有期徒刑八月。惟無
      故侵入住宅及毀損二罪之，均為最重本刑三年以下有期徒刑之罪，原審所宣告
      之刑既在六月以下，依前開說明，自均應就所宣告之二罪，諭知易科罰金之折
      算標準。原判決就毀損罪之宣告刑，漏未諭知易科罰金之折算標準（侵入住宅
      部分，另詳後述）尚有未洽。被告甲○○就此部分上訴，否認犯罪，雖無理由
      ，然原判決關於此部分之裁判，既有未當，自應將原判決關於毀損部分及所定
      執行刑部分撤銷。爰審酌被告甲○○僅因細故即於深夜任意損壞他人物品，擾
      亂他人生活，惟所用手段及所生危害尚非重大等一切情狀，處如主文所示之刑
      ，並諭知易科罰金之折算標準。
  三、末按，檢察官於第一審言詞辯論終結前，得就與本案相牽連之犯罪，追加起訴
      ，追加起訴並得於審判期日，以言詞為之，刑事訴訟法第二百六十五條固定有
      明文。然法院不得就未經起訴之犯罪審判，同法第二百六十八條，亦有明文。
      查原審認被告甲○○無故侵入乙○○之住宅，並判處被告甲○○有期徒刑六月
      此部分之訴程式不合法。依原判決事實欄二、之記載並可知，此部分係檢察官
      「當庭追加起訴」。關於此部分之追加，揆諸原審八十九年六月十五日言詞辯
      論筆錄，實係法院問公訴人：「對侵入住宅部分有何意見」後，公訴人答稱﹕
      「請審判長斟酌若能追加請併予審理，另依照片及告訴人之指述，可見甲○○
      有侵入乙○○家中用滅火器噴灑，犯刑法第三０六條侵入住宅」等語。亦即公
      訴人關於此部分之追加，係附有法院斟酌並認為可追加後始為追加之條件。亦
      即條件是否成就，繫於法院之審酌，姑不論本案法院就可否追加，並未告知被
      告甲○○，已有礙被告甲○○之防禦，縱曾告知，亦因追加起訴與否具不確定
      性，難認生追加之效力，此部分之起訴程式不合法。況原審認被告甲○○侵入
      住宅之時間為八十八年十月二十七日（見原審判決書）。然被害人乙○○係於
      檢察官起訴後之八十九年四月二十八日始就侵入住宅部分提出告訴，此觀警訊
      、偵查中之各筆錄及乙○○所提之告訴狀（附入偵卷第五五頁以下）自明。亦
      即告訴人提出告訴時，已逾六個月之告訴期間，所為告訴並不合法，根本無從
      為合法之起訴追加。綜上所述，公訴人關於侵入住宅部分之訴之追加，不生效
      力。本件甲○○被訴非法侵入住宅部分，被害人之告訴既已逾六個月之告訴期
      間，且檢察官於審判期日以不確定之意思追加起訴，其起訴程序亦難認合法，
      應就此被告部分及所定執行部分撤銷，改諭知不受理之判決。
乙、被告乙○○無罪部分：
  一、公訴意旨略以：甲○○於民國八十八年十月二十七日凌晨，在台北縣淡水鎮○
      ○路一一三巷一弄六十號前，因停車問題與鄰居乙○○發生爭執，乙○○因不
      滿遭甲○○謾罵，竟以腳踢甲○○之Ｅ２─５９４６自用小客車右側，致該車
      右側車門凹陷，因認被告乙○○涉有毀損罪嫌等語。
  二、按犯罪事實應依證據認定之，無證據不得推定其犯罪事實，刑事訴訟法第一百
      五十四條定有明文。公訴人認被告涉有毀損罪嫌，係以被告甲○○之指述、證
      人洪吳鳳珠之證詞及車損照片二幀資為論據。訊據被告乙○○堅決否認涉有上
      開毀損犯行，辯稱：伊並未踢踹洪某的小客車等語。經查：
（一）證人洪吳鳳珠固證稱當天有看到被告乙○○踢其夫所有之上開小客車車門一下
      等語。然經原審於八十九年五月三十日隔離訊問當天發生經過時，證人洪吳鳳
      珠證稱：「．．．我看到他（乙○○）踢門時，我有上去跟他理論，這時他二
      個女兒及我先生同時出來，就吵在一起．．．」；甲○○則供稱：「他（乙○
      ○）二個女兒是跟乙○○一起出來的，在乙○○踢我車子的時候，他二個女兒
      也在旁邊看，他二個女兒是站在車頭那裡，比較靠近我太太．．．」，二人所
      述已有所齟齬。又依洪吳鳳珠所繪製之現場圖，乙○○踢車子當時僅有洪吳鳳
      珠及被告乙○○二人在場，且被告乙○○位於車頭位置，洪吳鳳珠位於車尾位
      置；然依甲○○所繪製之現場圖，當時有洪吳鳳珠、乙○○、及乙○○之二位
      女兒在場，且乙○○之二位女兒在車頭前側，洪吳鳳珠位於車頭，乙○○則位
      接近車尾位置（附入原審八十九年五月三十日筆錄後）。可知洪吳鳳珠之證詞
      與被告甲○○之指述，關於當時在場人數、乙○○之二位女兒何時出來、各人
      之相關位置等重要部分均有明顯出入，其證言是否屬實，殊值懷疑，況洪吳鳳
      珠為被告甲○○之妻，且前已有不實之證述，故其證詞尚難採信。
（二）次查，甲○○及洪吳鳳珠均供稱不知被告乙○○當天腳上穿何物，被告乙○○
      則自承當時穿拖鞋等語，此核與證人何立嚴所證相符（見本院審理筆錄），而
      案發當時已值深液二時許，被告乙○○係因被告甲○○按電鈴催促下始出門移
      車，故其穿拖鞋出門移車，應符情理；而依被告乙○○於本院所提之拖鞋，係
      常見之家用軟底橡膠製品（見本院八十九年十月十六日筆錄後）。被告乙○○
      縱有甲○○、洪吳鳳珠所指對甲○○所有之上開進口高級轎車（ＣＨＲＩＳＬ
      ＥＲ牌，見偵卷第三五頁）踢一下之動作（被告甲○○及洪吳鳳珠均稱只看到
      乙○○踢一下，見本院八十九年五月三十日訊問筆錄），實不可能會有凹陷；
      尤其甲○○所指之凹陷處，恰在車身右側之壓條處，更是堅硬。被告乙○○之
      體型，雖非孱弱，實難想像在該處踢一腳會致凹陷。
（三）末查被告二人爭執時在場之證人紀勝集、丙○○分別於原審及本院訊問時證稱
      ，未看到被告乙○○有踢被告甲○○之上開小客車等語（見原審八十九年六月
      十五日訊問筆錄第五頁、本院八十九年十月十六日筆錄第四頁），告訴人甲○
      ○之指訴及證人洪吳鳳珠之證詞，且有前述與常情不合情形，實難認被告乙○
      ○有損壞甲○○之汽車之毀損犯行。此外，復查無其他積極證據證明足以證明
      被告乙○○確有公訴人所指之犯行，原審以不能證明被告乙○○犯罪，依法為
      無罪之判決，並無違誤。檢察官循告訴人甲○○之請求，以前述洪吳鳳珠、甲
      ○○所繪之現場圖並未繪出在場人員，且原審未究明被告乙○○身穿何種類之
      拖鞋，亦未至現場勘驗、測試甲○○汽車鋼板之硬度，逕以照片，認被告乙○
      ○所穿之拖鞋不能踢出凹陷，顯違經驗法則等語。然上開現場圖，確繪有在場
      人人員之相關位置，僅因圖上所示之人員，均簡略標示為「小」（按即小孩）
      、「我」、「太」（按即太太洪吳鳳珠），上訴人以圖上未繪有相關人員位置
      ，顯有誤會。且被告乙○○於甲○○在深夜急按門鈴，要求挪移汽車時（見偵
      卷第六頁反面、第十一頁反面，甲○○及文告乙○○之供述），匆忙間穿趿家
      常拖鞋外出挪車，應在情理之列；而一般家用拖鞋，多屬輕便、低跟，姑不論
      無證據證明被告有腳踢甲○○汽車動作，縱或有之，亦不致產生如甲○○所指
      之凹陷。關於被告乙○○毀損部分，檢察官循告訴人之請求執詞上訴，為無理
      由，應予駁回。
據上論斷，應依刑事訴訟法第三百六十八條、第三百六十九條第一項前段、第三百六
十四條、第四百五十二條、第二百九十九條第一項前段、第三百零三條第一、三款，
刑法第五十六條、第三百零九條第一項、第三百五十四條、第四十一條，罰金罰鍰提
高標準條例第一條前段、第二條，判決如主文。
本案經檢察官王安明到庭執行職務。
中      華      民      國      八十九      年    十一    月    二十八  日
                              臺灣高等法院刑事第七庭
                                  審判長法  官  吳  啟  民
                                        法  官  施  俊  堯
                                        法  官  林  瑞  斌
右正本證明與原本無異。
不得上訴。
                                        書記官  丁  淑  蘭
中    華    民    國    八十九    年      十一      月       三十       日
附錄本案論罪科刑法條全文。
刑法第三百零九條：
公然侮辱人者，處拘役或三百元以下罰金。
以強暴犯前項之罪者，處一年以下有期徒刑、拘役或五百元以上罰金。
刑法第三百五十四條：
毀棄、損壞前二條以外之他人之物或致令不堪用，足以生損害於公眾或他人者，處二
年以下有期徒刑、拘役或五百元以下罰金。


司法院資訊處製作；財團法人民間司法改革基金會備份。
